【裁判字號】    90,易,2156
【裁判日期】    901217
【裁判案由】    詐欺等
【裁判全文】
臺灣臺南地方法院刑事判決
    公  訴  人  臺灣台南地方法院檢察署檢察官
    被      告  丁○○
    被      告  乙○○
    被      告  甲○○原名為.
右列被告因詐欺等案件，經檢察官提起公訴（九十年度偵字第三七八一號），本院判
決如左：
    主  文
乙○○、甲○○共同連續行使偽造私文書，足以生損害於他人，累犯，各處有期徒刑
貳年。
丁○○共同連續行使偽造私文書，足以生損害於他人，處有期徒刑壹年陸月。
    事  實
一、乙○○曾因竊盜及偽造文書罪分別經臺灣臺南地方法院判處有期徒刑一年二月及
    有期徒刑八月，並分別於八十五年十二月五日及八十七年四月二十四日執行完畢
    。甲○○則曾因懲治盜匪條例罪經臺灣高等法院臺南分院判處有期徒刑六年，並
    於民國（下同）八十七年十二月二十三日執行完畢。惟乙○○、甲○○仍不知悔
    改，竟與丙○○（俟到案後再行審理）、丁○○、劉榮興、綽號「阿哲」者之不
    詳姓名之男子（後二人均未被起訴）基於行使偽造特種文書、私文書及為自己不
    法所有之概括犯意，自九十年一月份起，在台南市○○路二０一號二樓Ａ室偽造
    公司之在職證明書之特種文書及各類所得扣繳暨免扣繳憑單、薪資明細表等私文
    書後，再以每份新台幣（下同）一千元至一千五百元不等之價金賣予客戶，以作
    為向金融機構辦理貸款或向商家購物分期付款證明之用，並自九十年二月份起在
    中華日報刊登廣告，代辦信卡及公司資料，並提供0000000000號電話
    聯絡，已銷售多張，獲利約五、六千元，足以生損害於被偽造之公司。嗣甲○○
    及丙○○於九十年三月二十三日下午三時四十五分許，持偽造之「樂富門企業有
    限公司」（下稱樂富門公司）之在職證明書及各類所扣繳暨免扣繳憑單。同至台
    南縣永康市○○路○段萬泰商業銀行，欲向該行詐辦小額循環信用貸款（即救急
    卡）三十萬元時，為該銀行之職員發現報警處理，當場逮捕丙○○，甲○○則趁
    隙逃逸。後丙○○帶同警方至台南市○○路二０一號二樓二Ａ室，當場查獲乙○○與丁○○二人，前後共扣得如附表所示之物。
二、案經台南縣警察局永康分局報請臺灣台南地方法院檢察署檢察官偵查起訴。
    理  由
一、訊據乙○○對於右揭其偽造證件之犯行固不諱言，惟辯稱：其並不知丙○○和甲○○持偽造之在職證明書及各類所扣繳暨免扣繳憑單要到萬泰銀行辦理救急卡之
    事甲○○和丙○○只是向其表示要去辦買電腦的分期付款，需要在職證明等語，
    而被告丁○○、甲○○則均否認有右揭行使偽造私文書、行使特種文書及詐欺取
    財之犯行，被告丁○○辯稱：其不認識「阿哲」，其亦未參與討論偽造證件以供
    販賣之事，其當時僅係在府連路二０一號二樓Ａ室打電腦而已等語，而被告甲○○辯稱：當天其和丙○○經過府連路二０一號，在樓下遇到乙○○，後來丙○○
    就和乙○○一起上去樓上，其去買東西，其不知道丙○○上去講什麼，其回來找
    不到人，就有上樓去找，丙○○有對其說日子難過，要其幫忙辦理一輛分期付款
    之機車等語。
二、經查：
（一）於警訊時，被告乙○○供稱：『（我）做成（偽造或變造）的在職證明、薪資
      所得、扣繳憑單賣給別人，一件壹仟至壹仟伍佰元等。」、『是在今年2 月初
      登報開始販售的，至於開始從事偽造文件則在今年1 月份開始。』、『是的沒
      錯，是胖子「阿輝」帶丙○○去向我購買的，約定費用為一仟元等辦理貸款通
      過後再收取費用。』、『共已賣出7—8張，獲利約伍、陸仟元，尚有部份未拿
      到錢。』等語（參閱九十年三月二十四日偵訊筆錄），被告丙○○供稱：『我
      於90年3月23 日下午15時45分與我朋友綽號「阿輝」到台南縣永康市○○路○
      段萬泰商業銀行辦理小額循環信用貸款（即救急卡），當時持用身分證及樂富
      門企業有限公司在職證明書（職證字第0023號）乙份及該公司所開立各類所得
      稅扣繳免扣繳憑單乙份辦理‧‧‧』、『是我的朋友「阿輝」帶我到台南市○○路201號2A 室拿的，當時因資料（指扣繳憑單及在職證明）尚未印好，於是
      我就在該房屋的門口等，當時由乙○○、丁○○二人趕印該二份單據，印完後
      即由阿輝蓋好樂富門公司的印章後交給我的。』、『我原來是告訴綽號「阿輝
      」要辦理機車貸款，而「阿輝」就叫我辦理萬泰銀行的救急卡（即小額貸款）
      比較快，於是才會聽阿輝的話，辦理救急卡當時「阿輝」即言明如辦貸款成功
      的話，即要得到貸款的一半金額做為偽造承辦資料的代價，於是由我進入萬泰
      銀行辦貸款，而阿輝在外面接應，進去後資料我寫貸款30萬元。』、『乙○○
      與丁○○二人在以電腦輸入資料並列印偽造一些在職證明書及扣繳憑單。』、
      『‧‧‧查獲後我即表示該些文書不是我偽造的，我知道偽造的人及地點，而
      自願帶警方去台南市○○路201號2A室去查獲乙○○及丁○○。』、『因我急
      需錢租房子，才辦理貸款，因我不符辦貸款的需有工作證明資料，而那些資料
      均有李振輝去弄來的，所以要分他一半的貸款金額，貸款我有準備要還的。』
      等語（參閱九十年三月二十四日偵訊筆錄）。嗣於偵查時，被告乙○○供稱：
      『（偽造之證件賣出）十幾張』、『他（李翰憶）和丙○○一起過去，和我聊
      了很久，說要一起做，說要做一些影印的扣繳憑單及在職證明‧‧‧』、『在
      3 月10日左右，還有一位叫阿哲的（來討論偽造扣繳憑單及在職證明之事）』
      、『「阿輝」介紹丙○○、「阿哲」來認識我，說合作做影印扣繳證明及在職
      證明，可以申信用卡及信用貸款。』、『是丙○○、甲○○與「阿哲」去找我
      好幾次，剛開始是聊天，後來講起信用卡的事，我們覺得不錯，過幾天他們就
      把東西帶過來，我再去買台電腦，這台電腦買不到一星期，錢都還沒付』、『
      有證據證明他（丁○○）有（參與偽造文書之行為），因為0000000這
      支電話是他申請的，這是銀行要查詢的時候，用這支電話照會，要上網查詢也
      是用這支，我不會用電腦，丁○○會‧‧‧』等語（分別參閱九十年五月十一
      日、十七日、八月二十三日訊問筆錄）。復於本院審理時，被告乙○○供稱：
      『‧‧‧因為電腦資料是劉榮興輸入的‧‧‧』等語（參閱九十年十二月三日
      審判筆錄）。
（二）綜觀被告乙○○、丙○○之右揭供詞，已將被告乙○○、甲○○、丁○○、丙○○、劉榮興及綽號「阿哲」者如何偽造證件販賣客戶，以便申請貸款之事實
      ，陳述明確，且互核一致，若無其事，應無任意供承之理，應認其等之右揭供
      詞均應可信。又被告乙○○偽造文書即係供他人貸款或購物時分期付款之用，
      故不論被告丙○○和甲○○持偽造之在職證明書及各類所扣繳暨免扣繳憑單係
      至萬泰商業銀行辦理貸款或係分期付款購買電腦，被告乙○○對於渠等此部分
      之行為，亦應有犯意之聯絡及行為之分擔，故亦應負責。
三、綜上所述，被告乙○○、丁○○、甲○○於本院審理時所辯，均係卸責之詞，均
    不可信。此外，復有被害人樂富門企業門有限之負責人戊○○、證人即萬泰銀行
    之職員陳子祥於警訊時之指證，並有附表所示之物扣案可稽。本件事證明確，被
    告乙○○、丁○○、甲○○犯行均應認定。
四、按被告乙○○、甲○○、丁○○所為，均係犯刑法第二百十六條、第二百十條行
    使偽造私文書、第二百十六條、第二百十條行使特種文書罪及第三百三十九條第
    三項、第一項詐欺取財未遂罪。雖公訴人未認其等另犯刑法第二百十六條、第二
    百十條行使偽造私文書罪，應係漏引。又其等所為偽造印章、印文之行為係偽造
    私文書、特種文書之部分行為，及偽造後持以行使，則偽造之低度行為已為行使
    之高度行為所吸收，均不另論罪，均僅論行使偽造私文書、特種文書罪。又其等
    間，所為上開刑法第二百十六條、第二百十條行使偽造私文書、第二百十六條、
    第二百十條行使特種文書罪及第三百三十九條第三項、第一項詐欺取財未遂罪，
    均有犯意之聯絡及行為之分擔，均為共同正犯。又其等先後多次行使偽造私文書
    、特種文書之行為，時間均緊接，犯罪構成件相同，顯均係基於概括之犯意為之
    ，均應依連續犯之規定，均以行使偽造私文書罪論，並均加重其等刑。又其等詐
    欺未能得逞逞，均為未遂。又其等所犯上開行使偽造私文書罪與第三百三十九條
    第三項、第一項詐欺取財未遂罪間，有方法、結果之牽連關係，均應依牽連犯之
    規定，從一重之行使偽造私文書罪論。至公訴人認應從詐欺未遂罪處斷，雖未有
    洽，但不須變更起訴法條。又乙○○曾因竊盜及偽造文書罪分別經臺灣臺南地方
    法院判處有期徒刑一年二月及有期徒刑八月，並分別於八十五年十二月五日及八
    十七年四月二十四日執行完畢。甲○○則曾因懲治盜匪條例罪經臺灣高等法院臺
    南分院判處有期徒刑六年，並於民國八十七年十二月二十三日執行完畢，有其等
    前科紀錄二份可參，等於受有期徒刑以上刑之執行完畢後，五年以內再犯本件有
    期徒刑以上之罪，均累犯，均應加重其等刑。爰審酌其等犯罪之動機、目的、手
    段及所造成危害、犯罪後均未能完全坦承犯行等一切情狀，各量處如主文所示之
    刑。又扣案如附表編號八至編號二二、編號二九至編號三六所載偽造之印章及編
    號三十九至編號四十一所載偽造之在職證明書、扣繳暨免扣繳憑單、薪資明細表
    內所載之印文均應宣告沒收。  其餘附表所載扣案之物，均係其等所有，且均係
    供犯罪所用之物，均應宣告沒收。
據上論斷，應依刑事訴訟法第二百九十九條第一項前段，刑法第二十八條、第五十六
條、第二百十六條、第二百十二條、第二百十條、第三百三十九條第一項、第三項、
第五十五條後段、第四十七條、第二百十九條、第三十八條第一項第二款，罰金罰鍰
提高標準條例第一條前段，判決如主文。
中    華    民    國      九十      年      十二      月      十七      日
                                臺灣臺南地方法院刑事第五庭
                                    法  官  彭  振  湘
右正本證明與原本無異。
如不服本判決，應於判決送達後十日內，向本院提出上訴狀（須附繕本）。
                                    書記官  汪  姿  秀
中    華    民    國      九十      年      十二      月      十七      日
附錄本案論罪科刑法條全文：
刑法第二百一十六條：
行使第二百十條至第二百十五條之文書者，依偽造、變造文書或登載不實事項或使登
載不實事項之規定處斷。
刑法第二百十條：
偽造、變造私文書，足以生損害於公眾或他人者，處五年以下有期徒刑。
刑法第二百十二條：
偽造、變造護照、旅券、免許證、特許證及關於品行、能力服務或其他相類之證書、
介紹書，足以生損害於公眾或他人者，處一年以下有期徒刑、拘役或三百元以下罰金
。
刑法第三百三十九條第一項、第三項：
意圖為自己或第三人不法之所有，以詐術使人將本人或第三人之物交付者，處五年以
下有期徒刑、拘役或科或併科一千元以下罰金。
前二項之未遂犯罰之。
 附表：
┌──┬───────────┬──┬──┬───────────┬──┐
│編號│ 物    品    名    稱 │數量│編號│ 物    品    名    稱 │數量│
├──┼───────────┼──┼──┼───────────┼──┤
│一  │電腦螢幕              │一台│二三│數字印章              │一盒│
├──┼───────────┼──┼──┼───────────┼──┤
│二  │硬碟                  │一個│二四│日期印章              │二個│
├──┼───────────┼──┼──┼───────────┼──┤
│三  │電腦鍵盤              │一台│二五│號碼印章              │一個│
├──┼───────────┼──┼──┼───────────┼──┤
│四  │印表機                │一台│二六│數據機                │一個│
├──┼───────────┼──┼──┼───────────┼──┤
│五  │掃描器                │一台│二七│滑鼠                  │一個│
├──┼───────────┼──┼──┼───────────┼──┤
│六  │標籤印字機及硬幣      │一組│二八│變壓器                │一個│
├──┼───────────┼──┼──┼───────────┼──┤
│七  │計算機                │一台│二九│許明哲                │一枚│
└──┴───────────┴──┴──┴───────────┴──┘
┌──┬───────────┬──┬──┬───────────┬──┐
│八  │昇泰塑膠股份有限公司印│二枚│三十│王文村印章            │一枚│
│    │章                    │    │    │                      │    │
│    │蔡德鏞印章            │一枚│    │                      │    │
├──┼───────────┼──┼──┼───────────┼──┤
│九  │元合工程行印章        │二枚│三一│蔡旼宏印章            │一枚│
│    │施順天印章            │一枚│    │                      │    │
├──┼───────────┼──┼──┼───────────┼──┤
│十  │建凌通信有限公司印章  │二枚│三二│鄭清貴印章            │一枚│
│    │潘台康印章            │一枚│    │                      │    │
├──┼───────────┼──┼──┼───────────┼──┤
│十一│久大化工廠股份有限公司│二枚│三三│鐘財丁印章            │一枚│
│    │印章                  │    │    │                      │    │
│    │余長年印章            │一枚│    │                      │    │
├──┼───────────┼──┼──┼───────────┼──┤
│十二│富源化工廠股份有限公司│二枚│三四│黃春蘭印章            │一枚│
│    │印章                  │    │    │                      │    │
│    │吳柏榕印章            │一枚│    │                      │    │
└──┴───────────┴──┴──┴───────────┴──┘
┌──┬───────────┬──┬──┬───────────┬──┐
│十三│益承工業社印章        │二枚│三五│東榮工程行印章        │一枚│
│    │劉一郎印章            │一枚│    │                      │    │
├──┼───────────┼──┼──┼───────────┼──┤
│十四│唯捷實業股份有限公司印│二枚│三六│葉金霞印章            │一枚│
│    │章                    │    │    │                      │    │
│    │徐瑞宗印章            │一枚│    │                      │    │
├──┼───────────┼──┼──┼───────────┼──┤
│十五│久統塑膠有限公司印章  │二枚│三七│大哥大（西門子牌）    │一支│
│    │王富隔印章            │一枚│    │                      │    │
├──┼───────────┼──┼──┼───────────┼──┤
│十六│永大水電行印章印章    │二枚│三八│彩艷護具機            │一台│
├──┼───────────┼──┼──┼───────────┼──┤
│十七│永家興業社印章        │二枚│三九│偽造之在職證明書      │四八│
│    │吳顯得印章            │一枚│    │（含偽造之印文）      │張  │
├──┼───────────┼──┼──┼───────────┼──┤
│十八│富樂門企業有限公司印章│二枚│四十│偽造之扣繳憑單        │八十│
│    │戊○○印章            │一枚│    │（含偽造之印文）      │張  │
└──┴───────────┴──┴──┴───────────┴──┘
┌──┬───────────┬──┬──┬───────────┬──┐
│十九│鑫銘鋁業股份有限公司印│二枚│四一│偽造薪資明細表        │六四│
│    │章                    │    │    │（含偽造之印文）      │張  │
│    │陳農耕印章            │一枚│    │                      │    │
├──┼───────────┼──┼──┼───────────┼──┤
│二十│南榮機械股份有限公司印│二枚│四二│色帶                  │三捲│
│    │章                    │    │    │                      │    │
├──┼───────────┼──┼──┼───────────┼──┤
│二一│星鑽企業股份有限公司印│二枚│    │                      │    │
│  │章                    │    │    │                      │    │
├──┼───────────┼──┼──┼───────────┼──┤
│二二│嘉峰音響有限公司印章  │一枚│    │                      │    │
└──┴───────────┴──┴──┴───────────┴──┘


司法院資訊處製作；財團法人民間司法改革基金會備份。
